【裁判字號】    98,訴,365
【裁判日期】    981125
【裁判案由】    排除侵害
【裁判全文】
臺灣士林地方法院民事判決               98年度訴字第365號
原      告  丁○○
訴訟代理人  金學坪律師
訴訟代理人  簡欣儀律師
被      告  乙○○
訴訟代理人  甲○○
被      告  丙○○
                        投戶政事務所）
上列當事人間請求排除侵害事件，本院於98年11月11日言詞辯論
終結，判決如下：
    主  文
被告乙○○應將台北市北投區懷德5 號3 樓之後陽台面積2.45平
方公尺（詳如98年6 月23日台北市士林地政事務所土地複丈成果
圖所示）返還原告，並將所作隔間磚牆拆除及將毀損之隔間磚牆
（從地面起算150 公分部分為磚牆，其上為鋁窗）回復原狀。
訴訟費用新臺幣貳萬肆仟玖佰肆拾伍元，由被告乙○○負擔柒仟
元，其餘由原告負擔。
    事實及理由
一、按當事人為訴訟程序之主體，就訴訟之提起、訴訟審理之客
    體、範圍、訴訟程序之進行有處分權，就當事人或訴訟標的
    之審理排定先後順序，於不妨礙訴訟經濟下，法院自應受其
    拘束。又按被告有二人以上，於同一訴訟程序被訴，原告慮
    其於先位被告之訴為無理由時，始請求對備位被告之訴為裁
    判，此即為複數被告之主觀的預備訴之合併。此種主觀的預
    備訴之合併，縱其先、備位之訴之訴訟標的容或不同，然二
    者在訴訟上所據之基礎事實如屬同一，攻擊防禦方法即得相
    互為用，而不致遲滯訴訟程序之進行。苟於備位訴訟之當事
    人未拒卻而應訴之情形下，既符民事訴訟法所採辯論主義之
    立法精神，並可避免裁判兩歧，兼收訴訟經濟之效，自為法
    之所許。查原告先、備位二訴所主張之事實，主要均是在於
    系爭房屋後陽台事實上處分權屬誰，並導致原告受有損害一
    情，是其二訴在實質上、經濟上具有同一性，無礙於對造防
    禦而生訴訟不安定之不利益情形，揆諸上開最高法院裁判意
    旨，為求訴訟之經濟、防止裁判矛盾、發見真實、擴大解決
    紛爭、避免訴訟延滯及程序法上之紛爭一次解決，並從訴訟
    為集團之現象暨主觀預備合併本質上乃法院就原告先、備位
    之訴定其審判順序及基於辯論主義之精神以觀，自非不得合
    併提起，此合先敘明。
二、原告主張及聲明：
  (一)其於民國6 年10月2 日向被告丙○○買受台北市○○區○○
    街5 號3 樓房屋所有權全部及其基地，總價新台幣（下同）
    960 萬元，並於同月31日辦理所有權移轉登記。依買賣契約
    書第13條約定現況交屋，而系爭房屋簽約當時之現況，有前
    、後陽台，後陽台可放置洗衣機、曬晾衣服。被告丙○○於
    點交房屋時，亦將前、後陽台交於原告。惟點交後，被告即
    隔鄰房屋台北市○○街○段400 巷17號3 樓所有權人乙○○
    竟未經原告之同意，擅自僱工將原告所有系爭房屋後陽台與
    乙○○之隔間牆拆除，並向內砌另一磚牆侵占原告後陽台空
    間2.45平方公尺（詳如卷內98年6 月23日台北市士林地政事
    務所土地複丈成果圖所示）。爰依民法第767 條、第184 條
    及第213 條規定，訴請被告返還系爭後陽台並回復原狀。
  (二)若系爭後陽台屬被告乙○○所有，則依買賣契約第4 條規定
    ，被告丙○○應依民法第349 、353 、226 及227 條規定，
    負權利瑕疪擔保及不完全給付之債務不履行責任，原告受有
    155 萬元之損失。
  (三)先位聲明：被告乙○○應將其所侵占原告所有台北市懷德5
    號3 樓之後陽台面積2.45平方公尺（詳如卷內98年6 月23日
    台北市士林地政事務所土地複丈成果圖所示）返還原告，並
    將所作隔間牆拆除及將毀損之隔間磚牆（從地面起算150 公
    分部分為磚牆，其上為鋁窗）回復原狀。後位聲明：被告丙
    ○○應給付原告155 萬元及自起訴狀繕本送達翌日起至清償
    日止，按年利率5%計算之利息。
三、被告乙○○則以：系爭相鄰二間房屋均是其父母所買，一戶
    給姊姊並登記姊姊名義（即夏旦娃），後展轉賣給原告。該
    陽台乃25年前其出資增建而為其所有，當初為了方便而借給
    姊姊曬衣服，所以開了一個門，其姊出售時，其有告知買方
    即訴外人林耀哲，林耀哲再賣給被告丙○○，其亦有告知丙
    ○○，其夫妻曾當面與前任屋主即被告丙○○現場查勘，並
    告知將拆除遭佔用之牆面及取回被佔用部分等語抗辯，並聲
    明駁回原告之訴。
四、被告丙○○則以：系爭房屋購買之時已裝修完成，當時是現
    況交屋，房屋原始面貌不清楚，之後兩年內夏小姐（即被告
    乙○○）都未向其主張回復原狀。該屋原是租給他人使用，
    後來賣給原告。被告乙○○之夫李治平曾於其買受後有告知
    系爭陽台是他們所建，但因乙○○並非屋主，且其有問仲介
    及林耀哲，但他們都表示否定之意，其乃不以為意。故在其
    出售予原告時，並未告知此事等語置辯，並聲明原告之訴駁
    回。
五、本件爭點乃在：(一)系爭增建部分究為何人所建？(二)夏旦娃及
    其後手有無取得系爭增建部分之事實上處分權？(三)原告得否
    向被告丙○○請求賠償及其金額？經查：系爭增建陽台部分
    ，經本院先後於98年6 月19日及10月9 日履勘現場，確有一
    新建紅磚牆位於兩造所爭執之陽台，並有拆除痕跡；而地面
    亦有灰色水泥地面及肉色地磚地面二種不同，灰色水泥地面
    較小並較靠近被告乙○○室內房間，此有本院履勘現場所製
    作之圖附卷可參（本院卷114 頁）。又被告及被告乙○○之
    夫在本院及現場，均曾表示灰色水泥地面原本即是他們使用
    ，肉色地磚部分為被告夏旦娃向母親借用，20多年前在兩者
    之間蓋有約150 公分之短牆，並在牆上裝有窗戶，當時作為
    廚房或餐廳使用；後為被告丙○○前手（即林耀哲）鋪上肉
    色地磚並將窗戶封死，而將系爭陽台作為洗衣、晒衣之用。
    是足證在被告乙○○在尚未拆除兩造隔間磚牆前，此系爭後
    陽台並無獨立出入口，亦未與乙○○所有房屋相通，並均為
    夏旦娃使用20餘年，則增建之系爭陽台事實上處分權，早在
    20多年興建完成時，即已屬於夏旦娃所有。則夏旦娃將系爭
    房屋出售予林耀哲，再轉售予丙○○，後再轉售予原告，均
    應認其就系爭陽台之事實上處分權亦一同讓與後手即原告。
六、原告先位之訴主張被告乙○○應將系爭陽台（如附圖部分）
    返還原告，並回復原狀，為有理由，已准許如主文所示；則
    就備位之訴部分，請求被告丙○○給付原告155 萬元及自起
    訴狀繕本送達翌日起至清償日止，按年利率5%計算之利息部
    分，即不必審究，應予敘明。
七、據上論結，本件原告之訴為一部有理由，一部無理由，依民
    事訴訟法第79條判決如主文，並依職權確定訴訟費用額共計
    24,945元（第一審裁判16,345元、測量費用4600元、鑑定費
    用4000元），應由被告乙○○負擔7000元，其餘由原告負擔
    。
中    華    民    國    98    年    11    月    25    日
                  民事第一庭  法  官  李建忠
以上正本證明與原本無異。
如對本判決上訴，應於判決送達後20日內向本院提出上訴狀。
中    華    民    國    98    年    11    月    27    日
                              書記官  吳華瑋


司法院資訊處製作；財團法人民間司法改革基金會備份。
